臺灣嘉義地方法院民事裁定　　　　　　 100年度繼字第1104號
聲　請　人　王祝
監　護　人　王德貴
上列聲請人聲請拋棄繼承事件，本院裁定如下：
    主  文
聲請駁回。
程序費用由聲請人負擔。
    理  由
一、本件聲請意旨略以：被繼承人王細生不幸於民國100年8月9
    日死亡，聲請人為被繼承人之配偶，因自願拋棄繼承權，爰
    依法提出戶籍謄本、印鑑證明、拋棄繼承同意書及繼承系統
    表等件聲請核備等語。
二、按遺產繼承人，除配偶外，依左列順序定之：(一)直系血親卑
    親屬(二)父母(三)兄弟姊妹(四)祖父母；繼承人自繼承開始時，除
    本法另有規定外，承受被繼承人財產上之一切權利、義務。
    但權利、義務專屬於被繼承人本身者，不在此限；成年人之
    監護，除本節有規定者外，準用關於未成年人監護之規定；
    監護人對於受監護人之財產，非為受監護人之利益，不得使
    用、代為或同意處分，民法第1138條、第1148條第1項、第
    1113條及第1101條第1項分別定有明文。是監護人於保護增
    進受監護人利益之範圍內，處分受監護宣告之人之財產，非
    為受監護宣告之人之利益不得為之。
三、再按，繼承人向法院為拋棄繼承權之意思表示，固屬非訟事
    件性質，法院僅須為形式上之審查為已足，無庸為實體上之
    審究。然如前所述，拋棄繼承對受監護宣告之人是否不利，
    監護人是否為其之利益而為代為拋棄繼承權，其代理受監護
    宣告之人拋棄繼承之結果，遺產全部歸於其他繼承人取得時
    ，因涉及民法第1101條第1項處分受監護宣告之人之財產，
    事關拋棄繼承權之單獨行為是否確屬有效或應歸無效之問題
    ，依非訟事件法第32條第1項之規定，法院自應依職權調查
    事實及必要之證據，以審查是否符合拋棄繼承權之要件（臺
    灣高等法院暨所屬法院98年法律座談會民事類提案第13號，
    關於父母代未成年子女向法院聲明拋棄繼承，會議結論多數
    說採折衷說，認法院應就其所陳報之資料，對法定代理人「
    是否為子女之利益」而拋棄繼承，應為形式審查）。因此法
    院自需就上開問題為審查後，始能決定應准予備查或以裁定
    駁回。
四、經查：
(一)、聲請人王祝於100年9月21日經本院100年度監宣字第95號裁
    定為受監護宣告之人，並選定王德貴為其監護人，有依職權
    查詢之上開裁定附卷可稽。
(二)、本件被繼承人王細生死亡後，其遺產原應由配偶王祝及子女
    王炳煒、王德河、王德貴、王秋東、王罕珠、王儷涵、王秀
    治等八人共同繼承，然其中被繼承人之子女王德河、王秋東
    、王罕珠、王儷涵、王秀治均已拋棄繼承，並經本院100年
    度繼字第1048號案件准予備查乙節，業經本院調取上開卷宗
    查閱屬實，被繼承人之子女王炳煒、王德貴則並未拋棄繼承
    。另經本院函請聲請人之監護人王德貴針對本案拋棄繼承，
    是否符合聲請人之利益乙節為說明，監護人王德貴具狀稱：
    因聲請人心智障礙無表達能力，已受監護宣告，且年事已高
    無法自行處理遺產，監護人王德貴及其餘子女王炳煒等七人
    日後亦為聲請人之繼承人，故聲請人拋棄繼承只是讓子女提
    前繼承其財產，尚無任何不利益等語。然查，王細生顯然遺
    有財產大於負債，故僅部分繼承人拋棄繼承，法律為保護受
    監護宣告之人利益計，設有前揭法律規定，以法院公正地位
    介入，以為保護，則本件聲請人之監護人王德貴代聲請人提
    出拋棄繼承之聲請，使聲請人喪失因繼承取得之財產，自客
    觀上觀察，顯不利於受監護宣告之人，已為灼然；況被繼承
    人王細生之繼承人共有上述八人，依聲請人提出之繼承系統
    表及本院調取之100年度繼字第1048號案卷可知，被繼承人
    王細生之遺產僅由監護人王德河及其長子王炳煒2人繼承，
    與監護人王德河上述主張由全體子女提前繼承之情形不符，
    聲請人百年後如留有遺產，其他繼承人是否仍願意拋棄繼承
    ？非無疑問。綜上，監護人王德貴代理聲請人為拋棄繼承之
    意思，難認係以聲請人之利益為思考。揆諸前揭說明，本件
    聲請於法不合，應予駁回。
五、依非訟事件法第21條第1項前段，裁定如主文。
中    華    民    國  100    年    11   月    21    日
                  家事庭      法  官  洪嘉蘭
以上正本係照原本作成。
如對本裁定抗告，須於裁定送達後10日之不變期間內，向本院提
出抗告狀，並繳納抗告費新臺幣1,000元。
中    華    民    國  100    年    11   月    21    日
                              書記官  許家瑜